臺灣板橋地方法院刑事判決　　　　　　　　　　　　　九十三年度易字第八八三號
　　公　訴　人　臺灣板橋地方法院檢察署檢察官
　　被　　　告　丙○
　　選任辯護人　丁○○律師
右列被告因詐欺案件，經檢察官提起公訴（九十二年度偵字第一八四五三號），本
院判決如左：
    主  文
丙○無罪。
    理  由
一、公訴意旨略以：緣民國八十八年五、六月間，甲○○分別簽發金額合計為新臺幣
    （下同）二千五百九十一萬八千一百四十八元之支票三紙，交由季克芬供作其向
    黃緯民購買臺北市○○路○段三十五巷二十弄二十二號五樓房地之價款。嗣於九
    十二年三月二十日，經財政部賦稅署第五組稽查人員查核認定：甲○○上述代付
    價款情事屬贈與行為，應依贈與稅相關法令課徵約六百五十餘萬元之贈與稅。甲
    ○○為免補繳上開巨額贈與稅，遂透過乙○○介紹，委託並無會計師、律師或稅
    務代理人資格之被告丙○處理，設法調降上開應納贈與稅額，並約定以應納贈與
    稅額六百五十萬元扣除實際核徵繳納之贈與稅稅款餘額二分之一作為被告及乙○
    ○二人之報酬，詎被告明知自己並無專業能力處理甲○○所託設法調降應納贈與
    稅額乙事，竟仍意圖為自己不法之所有，於乙○○代替甲○○向其詢問受託處理
    上述贈與稅補徵案件調降稅額之相關進度時，先後多次向乙○○佯稱伊已與財政
    部賦稅署第五組、台北市國稅局承辦員等相關人員期約、併已支付若干費用、正
    在設法使上述贈與稅補徵案得以依約調降補徵之贈與稅額云云，實則僅單純以口
    頭或電話向賦稅署承辦人員王順成、台北市國稅局承辦稅務員王瑞瑛等人表達其
    對上開贈與稅補徵案件之個人看法以及詢問補徵作業進度而已，並無任何實際申
    請調降上開贈與稅補徵案件稅額之具體措施、亦無期約或支付任何費用於財政部
    賦稅署第五組、台北市國稅局承辦人員等情事，使甲○○、乙○○等人因而陷於
    錯誤，始終同意於事成後依約給付報酬，迄九十二年五月二十日，台北市國稅局
    仍依法向甲○○追繳六百五十萬七千一百七十元之贈與稅款，甲○○等始知受騙
    。因認被告涉犯刑法第三百三十九條第三項、第一項之詐欺取財未遂罪嫌云云。
二、按犯罪事實應依證據認定之，無證據不能認定犯罪事實；又不能證明被告犯罪，
    應諭知無罪之判決，刑事訴訟法第一百五十四條第二項、第三百零一條第一項分
    別定有明文。又按刑法詐欺罪之成立，以意圖為自己或第三人不法之所有，以詐
    術使人將本人或第三人之物交付或得財產上不法利益為要件；所謂詐術，必須被
    詐欺人因其詐欺而陷於錯誤，若其所用方法，不能認為詐術，亦不致使人陷於錯
    誤，即不構成該罪，最高法院著有四十六年台上字第二六０號判例可資參照。
三、公訴人認被告涉犯詐欺取財未遂罪嫌，無非以證人甲○○、乙○○、王瑞瑛之證
    詞及卷附之委託書、協議書、通訊監察報告及贈與稅應稅案件核定通知書、財政
    部台北市國稅局八十八年度贈與稅繳款書等，為其論述之依據。訊據被告則堅詞
    否認有何詐欺取財未遂犯行，辯稱：伊並未對甲○○施用詐術，甲○○亦無陷於
    錯誤之情形等語。
四、經查：
  (一)證人甲○○於本院審理時，到庭結證稱：伊於九十二年三月二十八日確實曾出具
    委託書給被告，是乙○○傳真給伊，由伊簽名，因為財政部查到伊有些大筆金額
    進出，認為要課稅，乙○○好心說他有認識人，對稅務法規很熟，所以伊就委託
    乙○○處理這件稅款，對方是說他們對稅務法規很熟，可以適用不同的法規而得
    到減免稅額之結果，並沒有人表示他們具備會計師、律師或是稅務代理人之資格
    ，也沒有保證一定能減稅，伊在簽訂委託他人處理稅務之過程中，並無受騙之感
    覺，因為企業界委託專業的人來處理稅務，是正常的，伊迄今也沒有支出任何費
    用等語明確，難認被告對甲○○有何施用詐術之犯行。對照證人甲○○於九十二
    年三月二十八日簽立之委託書、協議書，其內容記載：「甲○○委託處理在八十
    八年約二千七百萬元匯款而被財政部賦稅署疑似贈與事件，甲○○因公司業務繁
    忙，特委託丙○及乙○○小姐就本案進行瞭解及代為處理」及「雙方協議內容如
    下：「(1)甲方（即甲○○）同意給付乙方（即被告及乙○○）以新臺幣六百五十
    萬元扣除實際繳款稅額後，以二分之一價款交付乙方全權處理；(2)自即日起三十
    日內辦妥本件；(3)甲方收到正式繳款書，須三日內給付乙方上述(1)條款，絕無意
    見」等語，亦僅在確保被告獲得甲○○授權，並明定日後報酬之給付方式而已，
    並未對甲○○保證一定能減免稅額，況此等委託書、協議書之簽訂，並無違一般
    社會交易常態，自亦難認被告有何施用詐術致甲○○陷於錯誤之情形可言。
  (二)證人乙○○於本院審理時，亦到庭證稱：伊在本案發生前就認識被告，伊知道甲
    ○○有稅務方面問題，就與被告聯絡，被告表示他看看能否在合法範圍內處理，
    被告並未表示他具有會計師、律師方面的身分，也沒有表示他有管道一定可以減
    稅，伊是因為被告到公司演講土地方面的題目，感覺他很熱心，認為被告可以好
    好處理此事，才向甲○○介紹，甲○○委託被告處理節稅業務後，伊並未幫忙被
    告，只有詢問被告進度如何，並未感覺被告有隱瞞之情事等語綦詳，核與證人甲
    ○○證述之情節相符，益徵被告並無施用詐術之情事。
  (三)證人即台北市國稅局稽核人員王瑞瑛於偵查中雖證述：辦理本件贈與稅補徵作業
    均按規定辦理，在承辦案件期間沒有與納稅義務人聯絡，對方也沒有來詢問，等
    到案件移到徵收科發單補證時，有二位張小姐打電話來詢問，其中一位應該是被
    告，二人所問內容相同，都問稅款金額及作業流程，沒有說與局內的人有任何關
    係等語，而甲○○於九十二年五月二十日仍遭台北市國稅局依法追繳六百五十萬
    七千一百七十元之贈與稅款之事實，復有財政部台北市國稅局八十八年度贈與稅
    繳款書、贈與稅應稅案件核定通知書在卷可憑。惟按一般債權債務關係，不論起
    因於借貸、買賣、出租、合夥、投資、跟會、承攬工程、提供勞務或其他法律行
    為，性質上均屬私法行為；而任何與金錢有關之交易或營利活動，都有正常風險
    ，事前謹慎選擇交易對象，預防或避免可能之交易損失，是每一個從事交易之現
    代人應具備之常識；若事後有未依債務本旨履行給付之情形，依一般社會經驗，
    或因不可歸責之事由致無法給付，或因合法主張抗辯事由而拒絕給付，甚至係債
    之關係成立後，始行惡意遲延或拒絕給付，皆有可能，故在別無積極證據之情形
    下，不能僅以單純債務不履行之客觀狀態，即推定被告自始即有不法所有之意圖
    而逕以詐欺罪責相繩。本件被告實際上雖僅以電話查詢贈與稅補徵作業進度，未
    積極進行任何調降贈與稅額之具體措施，且甲○○最終仍遭課徵六百五十多萬元
    之贈與稅，惟揆諸上開說明，尚不得據此即逕推論被告自始有何為自己不法所有
    之意圖。至於卷附之通訊監察報告，核其內容均為乙○○詢問及催促被告辦理本
    件調降稅額之情形，與甲○○同意給予被告節稅稅額二分之一之金錢作為報酬之
    過程無關，自亦非認定被告犯罪之適合證據。
  (四)綜上所述，公訴人所舉之證據，均不能證明被告有何詐欺取財未遂犯行，此外復
    查無其他積極證據足認被告有何公訴人所指犯行。揆諸首揭說明，本件應屬民事
    糾紛，尚難以刑法詐欺罪相繩；不能證明被告犯罪，依法即應諭知被告無罪之判
    決。
據上論斷，應依刑事訴訟法第三百零一條第一項，判決如主文。
本案由檢察官楊四猛提起公訴，經檢察官張慶林到庭執行職務。
中　　　華　　　民　　　國　　九十三　　年　　 十一 　　月　　 十一 　　日
                                臺灣板橋地方法院刑事第十二庭
                                    審判長法  官  樊季康
                                          法  官  陳明珠
                                          法  官  劉元斐
右正本證明與原本無異。
檢察官如不服本判決，應於判決送達後十日內向本院提出上訴書 (應附繕本)，上訴
於臺灣高等法院。
                                          書記官    郭玉芬
中　　　華　　　民　　　國　　九十三　　年　　 十一 　　月　　 十一 　　日
